臺灣高等法院臺中分院刑事裁定
111年度聲再字第105號

再審聲請人  
即受判決人  張青田



上列再審聲請人即受判決人因違反毒品危害防制條例案件，對於
本院110年度上訴字第679號中華民國110年7月28日確定判決（原
審判決：臺灣臺中地方法院109年度訴字第2267號；起訴案號：
臺灣臺中地方檢察署109年度偵字第22116號、第26051號），聲
請再審，本院裁定如下：
    主  文
再審之聲請駁回。
    理  由
一、本件再審聲請人即受判決人張青田（下稱聲請人）聲請意旨
    略以：㈠聲請人係因藥癮發作而於警詢中自白，聲請人當時
    僅為儘早離開警局或地檢署，加上自身對於法律知識的薄弱
    ，於警方誘導詢問下，隨意承認犯行，事後深感悔悟，偵審
    程序以警詢筆錄作為認定犯行之依據，認定聲請人於審理中
    所陳述之事實不足採信，實為無理。依刑事訴訟法第156條
    第2項規定，聲請人或共犯之自白，不得作為有罪判決之唯
    一證據，仍應調查其他必要之證據，以查其是否與事實相符
    ，故縱聲請人自白認罪，仍應依照證據力充足與否予以判決
    ，不得僅依聲請人自白作為認定聲請人有罪之證據。㈡起訴
    書根據證人劉信杰、游政豪於偵查中之供述、案發當天的蒐
    證照片及車籍資料，認定聲請人從事販賣毒品之行為，然證
    人等與聲請人見面僅為一般之朋友往來，起訴書既認定證人
    等與聲請人LINE暱稱為「女媧娘娘」之帳號聯繫交易毒品，
    惟本案中全部卷證資料完全沒有任何證人等用LINE與聲請人
    購買毒品之對話內容、無相關通聯紀錄證明證人等與聲請人
    當日見面之目的，亦無任何補強證據證明證人等與聲請人間
    有交易毒品之事實，況警方認定聲請人從事販賣毒品之行為
    ，理應前往制止此非法行為並查扣毒品，卻故意放過數次見
    面之機會，強以監視器畫面認定聲請人犯罪，一切均為警方
    與檢方以無證據能力之監視器畫面，自由心證認定聲請人有
    觸法之行為，而實質上均無任何明確之交易畫面，更無查扣
    任何毒品，全部僅有口述之證據，無法證明聲請人有交易毒
    品之情事。㈢證人等之尿液雖有毒品陽性反應，但並無法證
    明其等所使用之毒品係由聲請人所販賣，自不得僅以購毒者
    尿液之毒品反應認定聲請人有販賣毒品之行為，原確定判決
    以監視器畫面認定聲請人販賣毒品予證人等，應無證據能力
    而不得作為認定聲請人有罪之依據。且本案根據證人等相關
    證述，及證人游政豪與聲請人間有金錢糾紛等節，不排除證
    人等係為供出毒品來源獲得減刑之利益，而隨意指認聲請人
    為販賣毒品之人，且證人前後供述不一之陳述，亦不足作為
    認定聲請人有罪之依據，益見證人等所供述之事實有待商榷
    ，故請求重新調查，並傳喚證人劉信杰、游政豪作證，以查
    明事實之真相，維護聲請人之權益。㈣綜上所述，依刑事訴
    訟法第154條第2項，犯罪事實應依證據認定之，無證據不得
    認定犯罪事實，次依同法第155條第2項無證據能力，未經合
    法調查之證據，不得作為判斷依據。依無罪推定原則，既無
    法證明聲請人有明確犯罪事實，亦無相當證據足以認定聲請
    人有販賣毒品之犯行，尚不得以尚未明確之佐證認定聲請人
    確有觸法。請撤銷原判決，改為聲請人無罪之判決。
二、按「判決在第三審確定者，對於該判決聲請再審，除以第三
    審法院之推事有第420條第5款情形為原因者外，應由第二審
    法院管轄之。」刑事訴訟法第426條第3項定有明文。查本件
    聲請人因違反毒品危害管制條例案件，由本院以110年度上
    訴字第679號案件為有罪判決，聲請人不服，提起第三審上
    訴後，經最高法院110年度台上字第5385號判決認其上訴違
    背法律上之程式駁回上訴而告確定。本件聲請人聲請再審，
    並非以第三審法官有同法第420條第5款情形為聲請再審事由
    ，故本件本院有管轄權。次按，聲請再審應以再審書狀敘述
    理由，附具原判決之繕本及證據，提出於管轄法院為之。但
    經釋明無法提出原判決之繕本，而有正當理由者，亦得同時
    請求法院調取之；法院認為聲請再審之程序違背規定者，應
    以裁定駁回之。但其不合法律上之程式可以補正者，應定期
    間先命補正，刑事訴訟法第429條、第433條分別定有明文。
    查本件聲請人雖有未依法提出原確定判決繕本之情，惟本院
    審酌其現因案在監執行中，人身自由受到拘束，提出原確定
    判決之繕本確有事實上之困難，應認有正當理由，為兼顧其
    特別救濟程序之訴訟權保障，由本院逕依職權調取原確定判
    決以代其原判決繕本之提出，先予敘明。
三、復按再審制度，係為發現確實之事實真相，以實現公平正義
    ，而於案件判決確定後，另設之特別救濟管道，重在糾正原
    確定判決事實認定之錯誤，惟確定判決因生既判力進而有執
    行力，是有罪判決確定後，為受判決人利益聲請再審，必其
    聲請理由合於刑事訴訟法第420條第1項各款所定情形之一，
    或第421條有足生影響於判決之重要證據漏未審酌者，始准
    許之。又有罪之判決確定後，有下列情形之一者，為受判決
    人之利益，得聲請再審：一、原判決所憑之證物已證明其為
    偽造或變造者。二、原判決所憑之證言、鑑定或通譯已證明
    其為虛偽者。三、受有罪判決之人，已證明其係被誣告者。
    四、原判決所憑之通常法院或特別法院之裁判已經確定裁判
    變更者。五、參與原判決或前審判決或判決前所行調查之法
    官，或參與偵查或起訴之檢察官，或參與調查犯罪之檢察事
    務官、司法警察官或司法警察，因該案件犯職務上之罪已經
    證明者，或因該案件違法失職已受懲戒處分，足以影響原判
    決者。六、因發現新事實或新證據，單獨或與先前之證據綜
    合判斷，足認受有罪判決之人應受無罪、免訴、免刑或輕於
    原判決所認罪名之判決者；前項第1款至第3款及第5款情形
    之證明，以經判決確定，或其刑事訴訟不能開始或續行非因
    證據不足者為限，得聲請再審；第1項第6款之新事實或新證
    據，指判決確定前已存在或成立而未及調查斟酌，及判決確
    定後始存在或成立之事實、證據；又法院認為聲請再審之程
    序違背規定或無再審理由者，應以裁定駁回之，刑事訴訟法
    第420條、第433條前段、第434條第1項分別定有明文。
四、經查：
㈠、原確定判決係以聲請人於警詢時、偵查中及歷次事實審準備
    程序、審理時所為之供述、證人劉信杰於偵查時之證述、證
    人游政豪於偵訊、審理時之證述、蒐證畫面、車輛詳細資料
    報表、臺中市政府警察局第二分局搜索扣押筆錄及扣押物品
    目錄表、現場蒐證及扣案物品照片、毒品交易蒐證畫面照片
    、證人劉信杰、游政豪指認犯罪嫌疑人紀錄表、被指認人真
    實姓名對照表等資料，以及扣案之三星廠牌手機，認聲請人
    確犯有修正前毒品危害防制條例第4條第1項之販賣第一級毒
    品罪。原確定判決依據卷證資料，及其證據取捨及證明力判
    斷之職權行使，認定聲請人有販賣第一級毒品海洛因予劉信
    杰、游政豪之犯罪事實，並就何以採納不利於聲請人而與事
    實相符之證言，於理由欄中逐一詳加指駁說明，並未違背客
    觀存在之經驗法則、論理法則，尚非僅憑上訴人之自白，或
    劉信杰、游政豪之指證為唯一證據，有上開判決書在卷可按
    。 
㈡、證據之調查，係屬法院之職權，而法院就調查證據之結果，
    本於自由心證之原則，而為斟酌取捨，是證據之證明力如何
    ，係屬法院之職權範圍，原確定判決既已就本案相關卷證予
    以審酌認定，並敘明理由，倘其證據之取捨並無違反論理或
    經驗法則，即難認其所為之論斷係屬違法。況採納其中一部
    分，原即含有摒棄與其相異部分之意，此乃證據取捨之當然
    結果，縱未於判決理由內一一說明，亦無漏未斟酌可言，此
    屬事實審法院取捨證據及評價證據證明力等職權行使之結果
    。同一或相異之證人前後或彼此供述不能相容，則採信部分
    證言時，當然排除其他部分之證言，此為法院取捨證據法理
    上之當然結果，縱未於判決理由內說明捨棄他部分證言，而
    僅說明採用某部分證言之理由，於判決本旨亦無影響。本件
    聲請意旨所為之各項主張，無非係就原確定判決已審酌之事
    項，徒憑己見，再事爭執，而未提出任何具體之新事實或新
    證據，足供綜合判斷，核與刑事訴訟法第420條第1項各款規
    定之要件不符，揆諸首揭說明，自非適法之再審事由，其聲
    請再審於法即有未合，自應以聲請程序不合法駁回。
㈢、按對於有罪確定判決之救濟程序，依刑事訴訟法規定有再審
    及非常上訴二種，再審制度係在救濟原確定裁判認定事實錯
    誤而設，至非常上訴制度則在糾正原確定判決法律上之錯誤
    ，是如對於原確定判決係以違背法令之理由聲明不服，則應
    依非常上訴程序為之，非循再審程序所能救濟，二者迥不相
    侔。本件聲請再審意旨主張其於警詢時所為之自白不具任意
    性、原確定判決認定犯罪事實所憑之證據不具證據能力、違
    反證據法則、欠缺補強證據、調查職責未盡，不足以作為認
    定聲請人有罪之依據等節，顯係就原確定判決有違反證據法
    則等適用法律不當情形而為指摘，屬判決有無違背法令之問
    題，應依非常上訴程序處理，並非再審程序所得審酌。
五、揆諸前揭說明，再審聲請意旨所陳各節，均非適法之再審理
    由，核與刑事訴訟法第420條第1項各款得聲請再審之要件不
    符，本件聲請再審之程序違背規定，且此項聲請再審程式之
    欠缺，無須命其補正，是本件再審之聲請不合法，應予駁回
    。
六、末按聲請再審之案件，除顯無必要者外，應通知再審聲請人
    及其代理人到場，並聽取檢察官及受判決人之意見。其立法
    意旨係為釐清聲請再審是否合法及有無理由，故除顯無必要
    者外，如依聲請意旨，從形式上觀察，聲請顯有理由而應裁
    定開始再審；或顯無理由而應予駁回，例如提出之事實、證
    據，一望即知係在原確定判決審判中已提出之證據，經法院
    審酌後捨棄不採，而不具備新規性之實質要件，並無疑義者
    ；或顯屬程序上不合法且無可補正，例如聲請已逾法定期間
    、非屬有權聲請再審之人、對尚未確定之判決為聲請、以撤
    回或法院認為無再審理由裁定駁回再審聲請之同一原因事實
    聲請再審等，其程序違背規定已明，而無需再予釐清，且無
    從命補正，當然無庸依上開規定通知到場聽取意見之必要，
    庶免徒然浪費有限之司法資源（最高法院109年度台抗字第2
    63號裁定要旨參照）；本件本院既認再審聲請人聲請再審之
    理由，或係違背再審程序規定，或與聲請再審要件不符，依
    據前揭說明，本件聲請程序違背規定，且無從補正，自無通
    知再審聲請人到場聽取意見之必要，併此指明。
據上論斷，依刑事訴訟法第433條前段，裁定如主文。　　
中　　華　　民　　國　　111 　年　　4 　　月　　29　　日
            刑事第十一庭　審判長法　官　張  意  聰
                                法　官　陳  慧  珊
                                法　官　田  德  煙
以上正本證明與原本無異。
如不服本裁定，得於收受送達後五日內向本院提出抗告書狀（須
附繕本）。因疫情而遲誤不變期間，得向法院聲請回復原狀。

                                書記官  陳  志  德 
　　　　　　　　　　　　　　　　　　　　　　　　　　　　
中　　華　　民　　國　　111 　年　　5 　　月　　2 　　日